臺灣高雄地方法院民事判決　　　　　　　　　　　　九十三年度訴字第一五六五號
　　原　　　告　健盟水電工程股份有限公司
　　法定代理人　甲○○
　　訴訟代理人　楊申田律師
　　複　代理人　楊譜諺律師
　　被　　　告　勝勤實業股份有限公司
　　法定代理人　丙○○
　　訴訟代理人　黃振銘律師
　　　　　　　　蘇吉雄律師
　　　　　　　　陳雅娟律師
右當事人間請求履行契約事件，經本院於民國九十三年十一月十七日言詞辯論終結，
判決如左：
    主      文
被告應給付原告新台幣伍佰肆拾萬元，及自九十三年六月十四日起至清償日止，按年
息百分之五計算之利息。
訴訟費用由被告負擔。
本判決於原告以新台幣壹佰捌拾萬供元擔保後，得假執行。但被告如以新台幣伍佰肆
拾萬元為原告供擔保後，得免為假執行。
    事   實   及   理   由
一、原告主張：伊與被告於民國九十年六月一日，共同向新亞建設開發股份有限公司
    （下稱新亞公司）承攬國軍老舊眷村高雄縣勵志村新建工程之水電及消防工程（
    下稱系爭工程），兩造為劃分施工責任範圍，協議將系爭工程分為甲、乙兩區，
    並由兩造各自提出分區方案後再選擇施工區域，於同年六月二十六日，兩造同意
    採用被告提出之方案並簽訂「勵志村新建工程分區計畫」（下稱系爭契約），並
    約定選擇乙區者應給付選擇甲區者新台幣（下同）九百萬元之補貼款，該款項按
    工程估驗計價金額之比例自每期計價款中撥付，且因係採用被告提出之方案，故
    依約伊有先行選擇施工區域之權利，是伊選擇施作甲區，而由被告施作乙區。而
    系爭工程至九十三年五月二日止，估驗計價之工程金額比例已高達百分之六十，
    則被告依約應給付伊五百四十萬元之補貼款，伊並於九十三年五月二十四日以存
    證信函催告被告於收受信函三日內為給付，該存證信函已於九十三年六月十日送
    達被告，詎被告仍拒不給付等語。爰本於契約之法律關係提起本訴。並聲明請求
    ：(一)被告應給付原告五百四十萬元，及自九十三年六月十四日起清償日止，按年
    息百分之五計算之利息。(二)願供擔保為假執行宣告之判決。
二、被告則以：伊固與原告約定願給付九百萬元，惟此項給付並未有任何對待給付，
    乃屬無償之贈與契約，伊自得依民法第四百零八條第一項之規定撤銷贈與，而伊
    亦於九十二年十二月十七日以存證信函向原告為撤銷贈與之意思表示，又兩造係
    於九十年六月一日訂約，惟至九十二年年底各項工料價格及工資均大幅上揚，伊
    經濟狀況已呈虧損狀態，亦得依民法第四百十八條之規定拒絕給付，再原告明知
    伊所提出之方案就單價計算有認知錯誤，竟先選甲區再要求伊給付九百萬元，顯
    有權利濫用之情形等語，資為抗辯。並聲明：原告之訴駁回，如受不利判決，願
    供擔保免為假執行。
三、原告主張兩造於九十年六月一日共同向新亞公司承攬系爭工程，為劃分施工責任
    範圍，將系爭工程分為甲、乙兩區，兩造並於同年六月二十六日訂定系爭契約，
    約定選擇乙區者應給付選擇甲區者九百萬元，款項按工程估驗計價金額之比例自
    每期計價款中撥付，且因係採用被告提出之方案，故依約定其有先選施工區域之
    權利，是其選擇施作甲區，被告則施作乙區，再系爭工程至九十三年五月二日止
    ，估驗計價之工程金額比例已達百分之六十，其並以存證信函催告被告於收受信
    函三日內給付五百四十萬元，而該存證信函已於九十三年六月十日送達被告等情
    ，業據其提出兩造與新亞公司訂定之工程合約、系爭契約、施工區域分區圖、新
    亞公司九十三年五月十九日備忘錄所附之工程估驗表、存證信函暨收件回執各一
    份為證，並為被告所不否認；另被告抗辯其已以存證信函向原告為撤銷贈與之意
    思表示，原告並於九十二年十二月十七日收受該存證信函等情，亦據其提出存證
    信函暨收件回執各一份為證，且為原告所不爭執，則此部分原告之主張及被告之
    抗辯，均堪信為真實。
四、又原告主張被告依約應給付其五百四十萬元等語。被告則以此項給付並未有任何
    對待給付，乃屬無償之贈與契約，其自得依民法第四百零八條第一項之規定撤銷
    贈與，且其經濟狀況已呈虧損狀態，亦得依同法第四百十八條之規定拒絕給付等
    語置辯。是本件之爭點應為：系爭契約就被告應給付原告九百萬元之約定，是否
    屬於無償之贈與契約？
  (一)觀諸系爭契約之內容，係以系爭工程甲區之工程金額為四億九千二百九十五萬零
    三百二十九元，戶數為一千三百四十一戶，而乙區之工程金額為三億八千七百零
    四萬九千六百七十一元，戶數為九百九十一戶為計算基礎，依此甲區平均之每戶
    單價為三十六萬七千五百九十九元（計算式為：000000000÷1341=367599），而
    乙區平均之每戶單價則為三十九萬零五百六十四元（計算式為：000000000÷991
    = 390564），兩區相差甚大，是施作乙區者如彌補施作甲區者九百萬元，則甲區
    平均每戶單價增加為三十七萬四千三百一十元，乙區平均每戶單價減少為三十八
    萬一千四百八十三元，則兩區之每戶單價即較為接近，故有選擇施作乙區者應給
    付施作甲區者九百萬元之約定；再兩造均有提出各自擬定之分區方案，上開方案
    為被告所提出一節，亦為兩造所不爭執。足見上開方案乃係被告在考量系爭工程
    甲區之施工區域較乙區為大，戶數亦較多，在工料採購、工程管理及施工風險上
    ，均有可能遭受較多之不利益，且甲區之每戶單價又較乙區少二萬餘元，而為了
    規避風險及攤平兩區之利潤，由兩造自行協議變動工程金額，使兩造無論作何選
    擇在獲利上均較能有公平合理之結果，故有施作乙區者應彌補施作甲區者九百萬
    元之約定，而該約定亦會影響原告選擇施作甲區或乙區之意願，亦即原告應會將
    該九百萬元計入工程金額，而作為選擇何區之評估因素之一，是實難將該九百萬
    元之給付約定與系爭契約整體內容割裂，而謂此項給付單純為無對待給付之贈與
    。故被告以原告無須提供其勞務或財物即可獲得九百萬元為由，而抗辯給付九百
    萬元之約定僅屬單純之贈與契約等語，尚不足採。
  (二)被告又抗辯甲、乙兩區每坪之施工單價相同，其並無獲利較多之情形，益可證給
    付九百萬元之約定屬贈與契約等語，並提出工程單價比較表為證。惟系爭契約之
    計算方案乃係由被告所提出，且其依此基礎計算後，為攤平利潤及規避風險，而
    於契約中提出施作乙區者應彌補施作甲區者九百萬元之條件，業如前述；是縱被
    告於施工過程中方發現每坪施工單價相同，或其他因素造成獲利未如預期，亦難
    以此作為系爭契約中給付九百萬元之約定係屬贈與契約之論據。綜上，系爭契約
    關於給付九百萬元之約定，既非屬贈與契約之性質，則被告抗辯其已依據民法第
    四百零八條第一項之規定撤銷贈與，及依據民法第四百十八條之規定而得拒絕給
    付，均無理由。
五、至被告抗辯原告明知其所提出之方案計算有誤，竟仍先選甲區再要求其給付九百
    萬元，顯有權利濫用之情形等語。惟兩造於訂約當時有提出各自之分區方案，而
    原告所提方案係施作甲區者應彌補施作乙區者一百萬元等情，為兩造所不爭執，
    並為證人即新亞公司副主任乙○○證述明確；可見兩造就系爭工程成本、利潤之
    計算方式，有各自考量之因素，且被告亦為專業之消防水電承作商，對成本評估
    應非陌生無經驗，其在知悉原告所提方案與其所提方案有極大差異之情況下，經
    評估後仍同意以其所提方案為兩造間之分區計畫，並由原告先行選擇施作區域，
    實難謂原告有何權利濫用之情形，是其上開抗辯，亦不足採。
六、末按給付無確定期限者，債務人於債權人得請求給付時，經其催告而未為給付，
    自受催告時起，負遲延責任，民法第二百二十九條第二項定有明文。本件原告於
    九十三年五月二十四日以存證信函催告被告於收受信函三日內為給付，該存證信
    函並於九十三年六月十日送達被告，有存證信函暨收件回執一份在卷可憑，則原
    告自得請求自九十三年六月十四日起算之法定遲延利息。綜上所述，系爭契約既
    有被告應給付原告九百萬元之約定，而此約定非屬贈與契約之性質，被告依據民
    法第四百零八條第一項前段撤銷贈與即無所據，亦不得依同法第四百十八條之規
    定拒絕給付；從而，原告基於契約之法律關係，請求被告給付五百四十萬元及自
    九十三年六月十四日起至清償日止，按年息百分之五計算之利息，為有理由，應
    予准許。
七、兩造陳明願供擔保以代釋明聲請宣告假執行及免為假執行，經核與法律規定相符
    ，爰分別酌定相當之擔保金額而准許之。
八、據上論結：本件原告之訴為有理由，依民事訴訟法第七十八條、第三百九十條第
    二項、第三百九十二條第二項，判決如主文。
中　　　華　　　民　　　國　　九十三　　年　　 十一 　　月　　 三十 　　日
                              臺灣高雄地方法院民事第一庭
                                  審判長法　    官  林紀元
                                        法　    官  林玉心
                                        法　    官　盧怡秀
右為正本係照原本作成。
如不服本判決，應於送達後廿日內，向本院提出上訴狀並表明上訴理由，如於本判決
宣示後送達前提起上訴者，應於判決送達後十日內補提上訴理由書（須附繕本）。
中　　　華　　　民　　　國　　九十三　　年　　 十一 　　月　　 三十 　　日
　　　　　　　　　　　　　　　　　      法院書記官  王敏東
